臺灣高等法院臺中分院民事判決　　　　　94年度重訴字第12號
原　　　告　甲○○
特別代理人　丙○○
訴訟代理人　黃怡瑜　律師
被　　　告　乙○○
上列當事人間因損害賠償事件，原告提起刑事附帶民事訴訟，經
本院刑事庭裁定移送（93年度附民字第317號），本院於94年6月
21日言詞辯論終結，判決如下：
    主  文
被告應給付原告新台幣陸佰玖拾參萬捌仟肆佰肆拾參元，及自民
國九十三年十二月一日起至清償日止，按週年利率百分之五計算
之利息。
原告其餘之訴駁回。
訴訟費用由被告負擔。
    事實及理由
一、按訴之變更或追加，非經他造同意，不得為之。但減縮應受
    判決事項之聲明者，不在此限。民事訴訟法第四百四十六條
    第一項定有明文。原告起訴請求被告應給付新台幣（下同）
    一千七百零三萬二千九百四十六元暨法定遲延利息，嗣於本
    院審理中減縮請求一千六百九十七萬三千三百八十六元暨法
    定遲延利息，核屬減縮應受判決事項之聲明，依上揭規定，
    毋庸被告之同意，自得為之，核先敘明。
二、原告起訴主張：被告於民國九十二年十一月二日凌晨一時許
    ，在台中縣梧棲鎮○○路○段一二一號星座檳榔攤內毆打原
    告，致受有嚴重頭部外傷併右側硬腦膜下腔出血、腦內出血
    及嚴重腦腫、會陰部嚴重挫傷等重大難治傷害，被告之犯行
    業經鈞院判決有期徒刑六年在案。按刑事訴訟法第四百八十
    七條第一項規定，因犯罪而受損害之人，於刑事訴訟程序得
    附帶提起民事訴訟，對於被告及依民法負賠償責任之人，請
    求回復其損害。次按親屬間之看護，縱因出於親情而未支付
    該費用，然其所付出之勞力，顯非不能以金錢為評價，此種
    基於身分關係之恩惠，自不能加惠於加害人，而應比照一般
    看護情形，認被害人受有相當看護費之損害，命加害人賠償
    ，始符民法第一百九十三條第一項所定「增加生活上需要」
    之意旨（最高法院八十九年台上字第一七四九號判決參照）
    。原告因上開傷勢，目前呈植物人狀態，生活起居均需人在
    旁照料，原告雖於九十三年三月僱請外勞看護工，然因原告
    生活拮据，曾一時將外勞看護工轉讓他人使用而由其母自行
    照料，目前原告已重新申請外勞看護工，原告縱曾一度由其
    母自行照料，揆諸前開意旨，原告亦得請求關於此部分之損
    害。又不法侵害他人身體或健康者，對於被害人因此喪失或
    減少勞動能力，或增加生活上之需要時，應負損害賠償責任
    ，且被害人雖非財產上之損害，亦得請求賠償相當之金額，
    民法第一百九十三條第一項及第一百九十五條第一項復有明
    文。又依民法第一百八十四條第一項前段規定，原告自得請
    求被告負賠償責任，茲述如下：醫療費用部分：原告因被
    告侵權行為受有上開傷害，前於童綜合醫院住院期間共支出
    醫療費用十萬九千七百四十六元，因台中地方法院檢察署審
    議委員會於九十四年四月二十八日決定補償醫療費用五萬九
　　千五百六十元，爰減縮醫療費用部分之請求為五萬零一百八
　  十六元。增加生活必需費用部分：原告平日生活已無法自
    理，自九十三年三月起僱請看護工（菲傭）二十四小時照料
    ，每月薪資二萬零七百元，原告現為二十四歲（六十九年四
    月二十日生），以九十年台閩地區男性平均壽命為七十二歲
    ，則原告自得請求被告賠償此部分餘命四十八年之必要生活
    費用一千一百九十二萬三千二百元。慰撫金部分：原告雖
    僅國中畢業，惟與母親共同經營麵攤生意，為單親家庭，平
    日須撫養母親，原告現已無法自理生活，精神受有嚴重侵害
    ，請求被告賠償慰撫金五百萬元。爰聲明求為判決：被告應
    給付原告一千六百九十七萬三千三百八十六元，及自起訴狀
    繕本送達翌日起至清償日止按週年利率百分之五計算之利息
    。
三、被告則以：原告請求之金額過高，被告無能力負擔，刑事部
    分已上訴中。本件事故發生前，原告平常均在撞球，並無於
    其母親麵店幫忙，其受傷乃係意外所致，雙方均有錯，案發
    當天原告已酒醉，仍向其買兩瓶酒，當初找原告係為玩牌，
    惟原告於過程中拍桌並口出穢言，因時間已晚，原告不聽被
    告之勸阻仍持續吵鬧，於訴外人卓于聖與原告拉扯間，被告
    有踢原告一腳，嗣被告亦有載原告去醫院，並曾至醫院探望
    ，惟被原告之母親趕出。又被告國中畢業，目前於工廠作臨
    時工，月收入大約一萬三千元左右，未婚，被告之父親失業
    中，且父母親年事均已高，亦需被告之照顧等語。被告於本
    院聲明，求為判決：駁回原告之訴。
四、查原告主張被告於上揭時地毆打原告，致原告受有嚴重頭部
    外傷併右側硬腦膜下腔出血、腦內出血及嚴重腦腫、會陰部
    嚴重挫傷等重大難治傷害，被告上開行為，業經本院刑事庭
    判決有期徒刑六年在案等情，業據原告提出原審刑事判決書
    、及診斷証明書等件為証，並為被告所不爭執，復經本院調
    閱本院九十三年度上訴字第一八三五號重傷害刑事全卷查明
    屬實，堪信原告上開之主張為真實。
五、按因故意或過失，不法侵害他人之權利者，負損害賠償責任
    ；不法侵害他人之身體或健康者，對於被害人因此喪失或減
    少勞動能力或增加生活上之需要時，應負損害賠償責任；又
    不法侵害他人之身體、健康．．．被害人雖非財產上之損害
    ，亦得請求賠償相當之金額。民法第一百八十四條第一項前
    段、第一百九十三條第一項、第一百九十五條第一項分別定
    有明文。茲就原告請求上開各項暨金額，審酌析述如下：
    (一)醫療費用部分：原告主張因上開傷勢共支出醫療費用十萬
      九千七百四十六元，業經其提出醫療收據為証，並為被告
      所不爭執，於扣除原告已領取之上開補償醫療費用五萬九
　　　千五百六十元後，原告請求五萬零一百八十六元，核屬有
　　  據，應予准許。
    (二)增加生活必須費用部分：原告主張其平日生活已無法自理
      ，自九十三年三月起僱請看護工（菲傭）二十四小時照料
      ，以每月薪資二萬零七百元計算，原告為六十九年四月二
      十日出生，以九十年台閩地區男性平均壽命為七十二歲，
      原告自得請求被告賠償此部分餘命四十八年之必要生活費
      用總計一千一百九十二萬三千二百元等語。查原告因被告
      之上開傷害犯行而受有重傷，目前呈植物人狀態，有診斷
      証明書在卷可稽，復經本院調閱本院九十三年度上訴字第
      一八三五號重傷害刑事全卷查明屬實，則原告主張其日常
    　生活已無法自理，須僱用看護工二十四小時照顧，堪信為
　　　真實。又僱用外勞看護，每月費用為二萬零七百元，有原
　　　告提出之行政院勞工委員會函及計算表在卷可憑，惟原告
  　　係自九十三年三月起至同年七月間僱用外勞看護，其後因
　    經濟不佳已辭退，由其母親看護，現又申請待聘中等情，
      已據原告陳述甚明（見本院卷第十八、四十七頁）。按原
      告未僱請他人看護，而由其母親照顧，原告固未有看護費
      之支出，但被害人受傷需人看護，而由親屬代為照顧被害
      人之起居，因係基於親情而無看護費之支出，而親屬看護
      所付出之勞力，並非不能評價為金額，只因兩者身分關係
      密切而免除支付義務，此種親屬基於身分關係之恩惠，自
      不能加惠於加害人，故由親屬看護時，雖無現實看護費之
      支付，仍應衡量及比照僱用職業護士看護情形，認被害人
      受有相當看護費之損害，得向加害人請求賠償（最高法院
      八十六年度台上字第二○○五號判決參照）。原告前開三
      個月僱用外勞看護部分，每月支出二萬零七百元，總計已
      支出六萬二千一百元，應予准許；而由其母親看護部分，
      因無須另外再支付外佣之加班費、健保費、及就業安定基
      金等費用，應依勞委會公告勞工每月最低投保薪資一萬五
      千八百四十元計算。查原告係六十九年四月二十日出生，
      於本件事故發生時，時年二十四歲，依台灣地區簡易生命
　　　表男性之平均餘命為49.91年，依上開每月薪資一萬五千
　　　八百四十元計算，並依霍夫曼計算式扣除中間利息後，原
  　　告得請求看護費用為四百八十二萬六千一百五十七元（計
　    算方式：15,840×12＝190,080；190,080×（25,126,372
      ＋289,855×0.91）÷1,000,000＝4,826,157，角不計入
      ），再加上上開原告已支付之外勞看護費用六萬二千一百
      元，總計為四百八十八萬八千二百五十七元，原告請求在
      上開範圍內，洵屬有據，應予准許，至逾上開範圍，為無
      理由，應予駁回。
    (三)慰撫金部分：原告主張其目前已無法自理生活，精神受有
      嚴重侵害，請求被告賠償慰撫金五百萬元等語。查原告因
      被告上開傷害行為致呈植物人狀態，精神上受有不堪之痛
      苦，本院斟酌兩造之身分、地位、經濟能力等一切情狀，
      即原告為國中畢業，本件事故發生前幫忙母親賣麵；被告
      國中畢業，目前在工廠作臨時工，月收入大約一萬三左右
      ，本院認原告請求被告賠償慰撫金五百萬元，尚嫌過高，
      應核減為二百萬元，方屬允當。
    (四)以上合計，原告可請求之金額為六百九十三萬八千四百四
      十三元。
六、綜上所述，原告本於侵權行為之損害賠償請求權，請求被告
    應賠償六百九十三萬八千四百四十三元，及自起訴狀繕本送
    達翌日起即九十三年十二月一日至清償日止，按週年利率百
    分之五計算之利息，原告之請求在此範圍內為有理由，應予
    以准許，至逾此範圍之請求，為無理由，應予駁回。
七、本案事實已臻明確，兩造其餘攻擊防禦方法，不足以影響
    本判決結果，爰不一一論述，併此敘明。
據上論結：本件原告之訴為一部有理由，一部無理由，依民事訴
訟法第第七十九條，判決如主文。
中　　華　　民　　國　　94　　年　　7　　月　　 5 　　日
                      民事第四庭審判長法　官  黃斐君
                                      法　官  張鑫城
                                      法　官  張浴美
以上正本係照原本作成。
如對本判決上訴，須於收受判決送達後20日內向本院提出上訴書
狀，其未表明上訴理由者，應於提出上訴後20日內向本院提出上
訴理由書（須按他造人數附具繕本）。上訴時應提出委任律師為
訴訟代理人之委任狀。具有民事訴訟法第 466條之1第1項但書或
第 2項之情形為訴訟代理人者，另應附具律師及格證書及釋明委
任人與受任人有該條項所定關係之釋明文書影本。
                                      書記官  謝雅惠
中　　華　　民　　國　　94　　年　　7 　　月　　6 　　日
                                        　　　　　　　Ｂ
